臺灣板橋地方法院刑事判決　　　　　　　96年度訴字第3421號
公　訴　人　臺灣板橋地方法院檢察署檢察官
被　　　告　甲○○
上列被告因違反毒品危害防制條例案件，經檢察官提起公訴（96
年度毒偵字第5766號），被告於準備程序中對被訴之事實為有罪
陳述，本院合議庭裁定由受命法官獨任行簡式審判程序，並判決
如下：
    主    文
甲○○施用第一級毒品，累犯，處有期徒刑壹年貳月，減為有期
徒刑柒月，扣案海洛因壹包（淨重零點零柒公克）沒收銷燬之。
    事    實
一、甲○○於民國（下同）87年間因施用毒品案件，經本院以87
    年度毒聲字第331 號裁定送觀察、勒戒，認無繼續施用毒品
    之傾向，由臺灣板橋地方法院檢察署檢察官於87年7 月8 日
    以87年度偵字第12644 號為不起訴處分確定；復於88年間因
    施用毒品案件，經本院以88年度毒聲字第314 號裁定送觀察
    、勒戒，認無繼續施用毒品之傾向，由臺灣板橋地方法院檢
    察署檢察官於88年2 月9 日以88年度偵字第1593號、第2511
    號為不起訴處分確定；再於88年間因三犯施用毒品案件，經
    本院於88年4 月13日以88年度毒聲字第2386號裁定令入戒治
    處所施以強制戒治，嗣強制戒治已滿三月，其成效經評定為
    合格，無繼續戒治之必要，本院以88年度毒聲字第6235號裁
    定停止戒治，於88年11月19日出所，所餘戒治期間付保護管
    束，迄89年4 月12日保護管束期滿未經撤銷，強制戒治視為
    執行完畢，該次施用毒品犯行並經起訴，且與另所犯之竊盜
    罪，由本院於88年9 月15日以88年度訴字第963 號分別判處
    有期徒刑8 月、4 月，應執行有期徒刑10月確定；再於88年
    間因搶奪、偽造文書等案件，經本院以88年度訴字第488 號
    判處有期徒刑2 年6 月、8 月，應執行有期徒刑3 年確定；
    上述二案嗣經本院以89年度聲字第2 號裁定應執行有期徒刑
    4 年，於88年11月19日入監（指揮書執畢日期為92年11月18
    日），91年12月10日縮短刑期假釋出監，嗣因於假釋期間內
    之92年5 月間施用毒品（經本院以92年度毒聲字第1649號裁
    定強制戒治，於93年1 月9 日因毒品危害防制條例修正免除
    強制戒治，該次施用毒品犯行，並由本院於92年7 月28日以
    92年度訴字第1474號判決判處有期徒刑10月確定）及復另犯
    搶奪案件，由本院以92年度訴字第2202 號 判決判處有期徒
    刑1 年10月確定等案而撤銷前揭假釋，應執行殘刑10月5 日
    ，自93年1 月9 日入監，迄93年11月13日徒刑執行完畢（依
    刑法第79條之1 第5 項規定，該撤銷假釋後殘刑之執行，應
    於執行完畢後再接續執行他刑，並不適用同條第1 項關於二
    以上徒刑合併計算最低應執行刑之規定，據此，本件構成累
    犯），前開所處有期徒刑10月、1 年10月2 罪，後經本院以
    93年度聲字第35號裁定應執行有期徒刑2 年6 月，於93年11
    月14日入監執行，至95年9 月29日縮短刑期假釋出監，迄96
    年2 月12日縮刑假釋期滿；復因於95年10月16日晚上8 時許
    之施用第一級毒品海洛因犯行，經臺灣高等法院以96年度上
    訴字第1552號判決判處有期徒刑1 年確定，嗣由臺灣高等法
    院以96年度聲減字第2891號裁定減為有期徒刑6 月確定（徒
    刑起算日期為96年10月15日，指揮書執畢日期為97年4 月14
    日）。
二、詎甲○○猶不知悔改，明知海洛因係毒品危害防制條例第2
    條第2 項第1 款所定之第一級毒品，不得非法持有、施用，
    仍於89年4 月12日強制戒治執行完畢後五年內之92年5 月間
    再犯施用第一級毒品罪經本院以92年度訴字第1474號判決判
    處有期徒刑10月確定後，復基於施用第一級毒品海洛因之犯
    意，於96年1 月24日上午11時許，在其位於臺北縣三重市○
    ○○路89巷19號住處內，以將海洛因摻水置於針筒內，注射
    身體之方式，施用海洛因1 次；嗣於96年1 月25日中午12時
    10分許，在臺北縣三重市○○○路54巷9 號前為警查獲，並
    扣得其因本件施用而持有之第一級毒品海洛因1 包（淨重0.
    07公克），甲○○且同意接受員警採尿，其尿液檢體經警送
    鑑定後，發現呈嗎啡陽性反應。
三、案經臺北市政府警察局中正第一分局移送臺灣板橋地方法院
    檢察署檢察官偵查後起訴。
    理    由
一、認定犯罪事實所憑之證據及理由：
(一)、訊據被告對其在上揭時間、地點施用第一級毒品海洛因之事
    實，於本院審理中自白不諱，而其為警查獲時，同意接受員
    警採尿，經警將所採集被告尿液檢體送驗後，呈嗎啡陽性反
    應，有臺灣尖端先進生技醫藥股份有限公司96年2 月2 日出
    具之濫用藥物檢驗報告、臺北市政府警察局偵辦毒品案件尿
    液檢體委驗單各1 份附卷足憑（見臺灣板橋地方法院檢察署
    96年度毒偵字第997 號偵查卷第21、47頁）；而被告為警查
    獲時，所扣得白色粉末1 包（淨重0.07公克），經鑑定，確
    含第一級毒品海洛因成分，亦有法務部調查局96年2 月9 日
    調科壹字第09623011350 號鑑定書附於本院卷可稽，俱徵被
    告前開自白應與事實相符，可以採信。
(二)、按毒品危害防制條例第23條之修正理由略為：受觀察、勒戒
    人或受強制戒治執行完畢釋放後5 年內再犯者，其再犯率甚
    高，原據以實施之觀察、勒戒及強制戒治既已無法收取其實
    效，爰施以刑事處遇…」。依上揭立法理由觀之，修正毒品
    危害防制條例就施用毒品者，祇於「初犯」及「5 年後再犯
    」2 種情形，有其追訴條件之限制，即須於初犯經觀察、勒
    戒或強制戒治釋放後，5 年內均無施用毒品之行為，始能認
    其前所實施之觀察、勒戒或強制戒治已足遮斷毒癮，而得於
    5 年後再犯時，再予適用初犯之規定，重行觀察、勒戒等程
    序。倘5 年內已經再犯，被依法追訴處罰，縱其第3 次（或
    第3 次以上）施用毒品之時間在初犯釋放5 年以後，即與「
    5 年後再犯」之情形有別；且因已於「5 年內再犯」，顯見
    其再犯率甚高，原實施觀察、勒戒或強制戒治，已無法收其
    實效，而無5 年戒斷期之存在，自無再經觀察、勒戒及強制
    戒治之必要，應得逕行追訴處罰。最高法院95年度臺非字第
    59號、95年度臺非字第65號判決意旨可供參照。據此，被告
    曾於87年間，因施用毒品案件，經本院以87年度毒聲字第33
    1 號裁定，送勒戒處所觀察、勒戒，認無繼續施用毒品之傾
    向，經臺灣板橋地方法院檢查署檢察官以87年度偵字第1264
    4 號為不起訴處分確定；復於88年間因施用毒品案件，經本
    院以88年度毒聲字第314 號裁定，送勒戒處所觀察、勒戒，
    認無繼續施用毒品之傾向，經同署檢察官以88年度偵字第15
    93號、第2511號為不起訴處分確定；再於88年間，復因施用
    毒品案件，經本院以88年度毒聲字第2386號裁定令入戒治處
    所施以強制戒治1 年確定，嗣強制戒治滿3 月，其成效經評
    定為合格，無繼續戒治之必要，經本院以88年度毒聲字第62
    35號裁定停止戒治，所餘戒治期間付保護管束，至89年4 月
    12日保護管束期滿未經撤銷，視為強制戒治執行完畢；該次
    施用毒品犯行且由本院以上開88年度訴字第963 號判決判處
    有期徒刑8 月確定；又於92年5 月間，因施用毒品案件，經
    本院以92年度毒聲字第1649號裁定令入戒治處所施以強制戒
    治1 年確定，嗣於93年1 月9 日因法律修正釋放出所，該次
    施用毒品犯行並經檢察官以92年度毒偵字第1701、1740號提
    起公訴，由本院以上開92年度訴字第1474號判決判處有期徒
    刑10月確定等情，有本院92年度訴字第1474號判決書及臺灣
    高等法院被告前案紀錄表等在卷可稽，是雖被告前受強制戒
    治執行完畢之日距為本案施用毒品犯行時已相隔5 年以上，
    然其於89年4 月12日接受前開強制戒治執行完畢後，5 年以
    內之92年5 月間，又因施用毒品犯行，由本院以前開92年度
    訴字第14 74 號判決判處罪刑確定，且其本件施用毒品犯行
    ，距離前次施用毒品犯行時間亦未逾5 年，顯見被告之再犯
    率甚高，原實施觀察勒戒，已無法收其實效，而無5 年戒斷
    期之存在，其本件施用毒品犯行自無再經觀察勒戒、強制戒
    治之必要，應逕予論罪科刑；綜上，本件事證已明，被告犯
    行堪以認定。
二、應適用之法律、科刑審酌事由及沒收物之處理：
(一)、核被告甲○○所為，係犯毒品危害防制條例第10條第1 項之
    施用第一級毒品罪。被告施用前、後持有第一級毒品海洛因
    之低度行為，為其後之施用高度行為所吸收，不另論罪。又
    其因犯如事實欄所述毒品、竊盜、搶奪及偽造文書等罪，經
    合併定應執行有期徒刑4 年，於88年11月19日入監，91年12
    月10日縮短刑期假釋出監，嗣於假釋期間因施用毒品等犯行
    而撤銷假釋，應執行殘刑10月5 日，自93年1 月9 日入監，
    於93年11月13日徒刑執行完畢，嗣復接續執行毒品及搶奪等
    罪之有期徒刑2 年6 月（應執行刑）等情，有前揭臺灣高等
    法院被告前案紀錄表在卷可稽，則依刑法第79條之1 第5項
    規定，該撤銷假釋後殘刑之執行，應於執行完畢後再接續執
    行他刑，並不適用同條第1 項關於二以上徒刑合併計算最低
    應執行刑之規定，故被告於前案有期徒刑執行完畢後五年內
    故意再犯本件有期徒刑以上之罪，應論以累犯，並依刑法第
    47條1 項規定加重其刑。
(二)、茲審酌被告素行、智識程度、犯罪動機、目的、手段、前已
    因施用毒品犯行，經執行觀察勒戒、強制戒治及刑罰執行，
    仍再為本件犯行，顯未知所戒慎，暨其施用毒品行為對於自
    身及社會所造成之危害程度非輕，然犯後坦承犯行，態度尚
    佳等一切情狀，量處如主文所示之刑。又中華民國96年罪犯
    減刑條例業經立法院制定，並經總統於96年7 月4 日公布，
    自96年7 月16日起生效，本件被告之犯罪時間在96年4 月24
    日以前，合於上開減刑條例第2 條第1 項第3 款之規定，且
    非同條例第3 條所定不得減刑之罪，是併依上開減刑條例規
    定減其二分之一之刑，以示儆懲。
(三)、扣案海洛因1 包（淨重0.07公克），因前開包裝袋與其內之
    毒品，二者在物理上難以析離，均應依毒品危害防制條例第
    18條第1 項前段規定沒收銷燬。
據上論斷，應依刑事訴訟法第273 條之1 第1 項、第299 條第1
項前段、毒品危害防制條例第10條第1 項、第18條第1 項前段，
刑法第11條、第47條1 項，中華民國96年罪犯減刑條例第2 條第
1項第3 款、第7 條，判決如主文。
本案經檢察官郭季青到庭執行職務。
中　　華　　民　　國　　96　　年　　12　　月　　31　　日
　　　　　　　　　刑事第十九庭法  官  陳明偉
以上正本證明與原本無異。
如不服本判決應於送達後10日內向本院提出上訴狀。
                              書記官  強梅芳
中　　華　　民　　國　　96　　年　　12　　月　　31　　日
附錄本案論罪科刑法條全文
毒品危害防制條例第十條
施用第一級毒品者，處六月以上五年以下有期徒刑。
施用第二級毒品者，處三年以下有期徒刑。
毒品危害防制條例第十八條
查獲之第一、二級毒品及專供製造或施用第一、二級毒品之器具
，不問屬於犯人與否，均沒收銷燬之；查獲之第三、四級毒品及
製造或施用毒品之器具，無正當理由而擅自持有者，均沒入銷燬
之。但合於醫藥、研究或訓練之用者，得不予銷燬。
前項合於醫藥、研究或訓練用毒品或器具之管理辦法，由法務部
會同行政院衛生署定之。
